【裁判字號】    95,上訴,812
【裁判日期】    950713
【裁判案由】    違反槍砲彈藥刀械管制條例
【裁判全文】
臺灣高等法院高雄分院刑事判決         95年度上訴字第812號
上  訴  人
即  被  告  乙○○
選任辯護人  錢師風  律師
上列上訴人因違反槍砲彈藥刀械管制條例案件，不服臺灣屏東地
方法院95年度訴字第32號中華民國95年3 月30日第一審判決（起
訴案號：臺灣屏東地方法院檢察署94年度偵字第5661、5891號）
，提起上訴，本院判決如下：
    主  文
原判決撤銷。
乙○○未經許可，寄藏手槍，處有期徒刑伍年陸月，併科罰金新
台幣肆拾萬元，罰金如易服勞役，以新台幣參仟元折算壹日。扣
案之美國RUGER 廠製P94 型制式手槍壹枝（槍枝管制編號000
0000000）、制式子彈伍顆、土造子彈柒顆及紙盒壹個，
均沒收。
    事  實
一、乙○○明知未經許可，不得持有、寄藏制式手槍、制式子彈
    及具有殺傷力之土造子彈，於民國93年4 月間某日，在屏東
    縣屏東市某路邊，明知其舅舅余坤泉（已於93年5 月1 日死
    亡）所持有之美國RUGER 廠製P94 型口徑9MM 制式半自動手
    槍1 枝（槍枝管制編號0000000000）、口徑9MM 制式子彈8
    顆（3 顆於鑑驗時試射）及具有殺傷力直徑約9MM 之土造子
    彈10顆（3 顆於鑑驗時試射）均係違禁物品，竟受余坤泉之
    委託保管前述槍、彈（以黃色紙張包裹，再以黑色布袋盛裝
    ），而將之藏放在屏東縣高樹鄉新南村某處田地之工寮裡，
    嗣於94年9 月、10月間，再取出上開槍、彈後，藏放在其位
    於屏東縣屏東市○○路1 巷34之1 號7 樓之2 居處，而未經
    許可寄藏上開槍、彈。迨於94年11月17日18時25分許，為警
    前往上開居處搜索，而自衣櫥內查扣上開槍、彈，及乙○○
    所有供寄藏上開槍、彈所用之紙盒1 個。
二、案經高雄市政府警察局移送臺灣屏東地方法院檢察署檢察官
    偵查起訴。
    理  由
一、訊據上訴人即被告乙○○固不否認於上開時、地，自其舅舅
    余坤泉處，取得扣案槍、彈等物乙節，惟矢口否認受其舅舅
    余坤泉委託寄藏槍、彈犯行，辯稱：余坤泉係將槍、彈放在
    布袋內交給伊，並未告訴伊袋內裝何物，伊當時又未打開查
    看，故當時伊不知余坤泉委託伊保管者為槍、彈，嗣余坤泉
    93年5 月1 日死亡後，於94年9 月、10月間，伊搬家時打開
    袋子一看，始知其內裝有槍、彈云云。惟查：被告如何於上
    開時、地，受其舅舅余坤泉之委託，保管扣案槍、彈等情，
    業據被告於警詢、偵查中坦承不諱（警卷第2 頁；94年度偵
    字第5661號卷第17頁），是其嗣自原審起始辯稱不知余坤泉
    所交付者為槍、彈云云，是否可信，已非無疑；而且余坤泉
    將扣案槍、彈交予被告時，該槍、彈係以黃色包裝紙包裹，
    再置入黑色布袋內等情，業據被告於本院供承在卷（本院95
    年6 月29日審判筆錄第10頁），核與證人即與被告同往向余
    坤泉拿取該裝有槍、彈布袋之甲○○○於本院證述：乙○○
    之舅舅拿1 個袋口束起來之黑色袋子交給乙○○等語大致相
    符（本院95年6 月29日審判筆錄第3 、4 頁），準此，縱然
    余坤泉未當場告知被告所交付者為槍、彈，然被告自余坤泉
    處取得該布袋後，因該槍、彈僅以紙張及布袋包裝，可輕易
    以手觸及內裝槍枝之形狀，再加上槍、彈本身重量，按諸常
    理，被告自無不知其內裝有槍、彈之理；佐以被告於本院自
    承余坤泉當時表示布袋內裝有貴重物品，及被告自余坤泉處
    取得盛裝扣案槍、彈之布袋後，並未拿回住處藏放，而係藏
    放在屏東縣高樹鄉新南村某處田裡工寮裡一語（本院95年6
    月29日審判筆錄第10頁），衡情余坤泉既已告知被告內裝有
    貴重物品，則被告為免該物品遺失，理應將之攜回住處妥善
    存放，而非將之藏放在無人看管之工寮裡，故被告顯然明知
    該布袋內裝有槍、彈，為免家人發現，始將之藏放在工寮理
    ；此外，復有上開制式手槍1 枝、制式子彈8 顆、具有殺傷
    力之土造子彈10顆扣案可佐；且該槍、彈經送鑑定結果，認
    (1)送鑑手槍1 枝（槍枝管制編號0000000000），認係美國RU
    GER 廠製P94 型口徑9MM 制式半自動手槍，機械性能良好，
    可擊發同口徑制式子彈，認具殺傷力；(2)子彈10顆，認均係
    土造子彈，均具直徑約9MM 之金屬彈頭、採樣3 顆試射，均
    可擊發，認具殺傷力；(3)子彈8 顆，認均係口徑9MM 制式子
    彈，試射3 顆，認均具殺傷力，此有內政部警政署刑事警察
    局94年12月16日刑鑑字第0940187759號槍彈鑑定書1 份附卷
    可稽（94年度偵字第5891號卷第4 頁），足認被告確有受余
    坤泉之託，代為保管寄藏扣案槍、彈之犯行，被告上開辯解
    ，顯係避重就輕之詞，不足採信，本件事證明確，被告犯行
    堪以認定。
二、扣案之制式手槍及子彈，係屬槍砲彈藥刀械管制條例第4 條
    第1 項第1 款、第2 款之槍砲、彈藥，非經中央主管機關許
    可，不得製造、販賣、運輸、轉讓、出租、出借、持有、寄
    藏及陳列，同條例第5 條亦有明定。核被告所為，係犯槍砲
    彈藥刀械管制條例第7 條第4 項未經許可寄藏手槍罪、同條
    例第12條第4 項未經許可寄藏子彈罪。檢察官認被告所為係
    犯槍砲彈藥刀械管制條例第7 條第4 項之未經許可持有手槍
    罪及同條例第12條第4 項之未經許可持有子彈罪，雖起訴條
    文之條項與本院認定被告所犯條文之條項相同，惟因其持有
    罪名變更為寄藏罪名，故仍應依刑事訴訟法第300 條規定，
    變更起訴法條。又槍砲彈藥刀械管制條例所謂寄藏，係指受
    他人之委託代為保管，其保管之本身所為之持有，既係寄藏
    之當然結果，法律上自僅就寄藏行為為包括之評價，不應另
    就持有予以論罪。被告一行為同時寄藏扣案手槍、子彈觸犯
    上開二罪名，屬想像競合犯，應從一重之未經許可寄藏手槍
    罪處斷。
三、原審據以論處被告罪刑，固非無見；惟查：原判決審理結果
    認定被告所為係犯寄藏手槍及子彈罪，然未說明應變更起訴
    法條，且漏引刑事訴訟法第300 條；另未及比較新舊法易服
    勞役折算標準，何者有利於被告，顯有未合。被告上訴意旨
    否認部分犯罪，且以原審量刑過重，指摘原判決不當，雖無
    理由，惟原判決有上開可議之處，自應由本院將原判決撤銷
    改判。審酌被告代為寄藏之槍、彈，包括制式手槍1 枝、制
    式子彈8 顆及具有殺傷力之土造子彈10顆，對社會治安已構
    成潛在之威脅，惡性非輕，惟念坦承部分犯行，犯後態度尚
    可等一切情狀，量處如主文第二項所示之刑，並就併科罰金
    部分諭知易服勞役之折算標準。按被告於行為時，刑法第42
    條第2 項前段規定：「易服勞役以1 元以上3 元以下折算一
    日」，又被告行為時之易服勞役折算標準，業據修正前罰金
    罰鍰提高標準條例第2 條前段規定，就其原定數額提高為10
    0 倍折算1 日，則本件被告行為時之易服勞役折算標準，應
    以銀元300 折算1 日，即新台幣900 元折算1 日。惟95年7
    月1 日修正公布施行之刑法第42條第3 項前段規定：「易服
    勞役以新台幣1 仟元、2 仟元或3 仟元折算1 日。」，比較
    修正前後之易服勞役折算標準，以修正後之規定，較有利於
    被告，則應依刑法第2 條第1 項後段規定，適用修正後之刑
    法第42條第3 項前段規定，定其折算標準。扣案之美國RUGE
    R 廠製P94 型口徑9MM 制式半自動手槍1 枝（槍枝管制編號
    0000000000）、口徑9MM 制式子彈5 顆（已試射3 顆，剩5
    顆）及具有殺傷力直徑約9MM 之土造子彈7 顆（已試射3 顆
    ，剩7 顆），均屬違禁物，應依刑法第38條第1 項第1 款規
    定宣告沒收。另扣案之紙盒1 個，係被告所有供藏放上述槍
    、彈使用之物，業據被告供承在卷（警卷第2 頁），亦應依
    同法第38條第1 項第2 款規定，併予宣告沒收。至於鑑定試
    射之制式子彈3 顆及土造子彈3 顆，均因試射而失違禁物之
    性質，故均不予宣告沒收，併此敘明。
據上論結，應依刑事訴訟法第369 條第1 項前段、第364 條、第
299 條第1 項前段、第300 條，槍砲彈藥刀械管制條例第7 條第
4 項、第12條第4 項，刑法第2 條第1 項、刑法第11條前段、第
55條、第38條第1 項第1 款、第2 款、修正後刑法第42條第3 項
前段，判決如主文。
本案經檢察官王登榮到庭執行職務。
中    華    民    國    95    年    7     月    13    日
                  刑事第六庭  審判長法  官  王光照
                                    法  官  張盛喜
                                    法  官  李璧君
以上正本證明與原本無異。
如不服本判決應於收受本判決後10日內向本院提出上訴書狀，其
未敘述上訴理由者，並得於提起上訴後10日內向本院補提理由書
狀（均須按他造當事人之人數附繕本）「切勿逕送上級法院」。
中    華    民    國    95    年    7     月    17    日
                                    書記官  唐奇燕
附錄本件判決論罪科刑法條：
槍砲彈藥刀械管制條例第7條第4項
未經許可，持有、寄藏或意圖販賣而陳列第1 項所列槍砲、彈藥
者，處5 年以上有期徒刑，併科新台幣1 千萬元以下罰金。
槍砲彈藥刀械管制條例第12條第4 項
未經許可，持有、寄藏或意圖販賣而陳列子彈者，處5 年以下有
期徒刑，併科新台幣300 萬元以下罰金。


司法院資訊處製作；財團法人民間司法改革基金會備份。
